臺灣臺北地方法院刑事判決
111年度審訴字第1042號
公  訴  人  臺灣臺北地方檢察署檢察官
被      告  陳唐正



            黃兪樺


上列被告因詐欺等案件，經檢察官提起公訴（110年度偵字第343
45號、第36641號、第36823號、111年度偵字第5849號），因被
告於準備程序中就被訴事實為有罪之陳述，經本院合議庭裁定由
受命法官獨任進行簡式審判程序，並判決如下：
    主  文
陳唐正犯三人以上共同冒用政府機關及公務員名義詐欺取財罪，
處有期徒刑壹年捌月。
黃兪樺犯三人以上共同冒用政府機關及公務員名義詐欺取財罪，
處有期徒刑壹年捌月。
未扣案陳唐正之犯罪所得新臺幣壹萬伍仟元；黃兪樺之犯罪所得
新臺幣壹萬伍仟元均沒收，於全部或一部不能沒收或不宜執行沒
收時，追徵其價額。
未扣案之「請求暫緩執行凍結令申請書」上偽造之「台灣台中地
方法院印」印文壹枚沒收之。
    事  實
一、陳唐正於民國110年2月下旬不詳時間，加入真實姓名年籍不詳
    成員所組成以話術詐騙不特定民眾交付財物為手段，具有持
    續性、牟利性、結構性詐欺集團犯罪組織；黃俞樺於同年3月
    間、陳紹元（由本院另行審結）則於同年7至8月間加入前開
    詐欺集團（參與犯罪組織部分，均非本件之審理範圍）。其
    等與詐欺集團成員間共同意圖為自己不法之所有，基於三人
    以上共同冒用政府機關及公務員名義犯詐欺取財、洗錢等犯
    意聯絡，先由該集團內不詳成員於110年8月12日致電詹玉芬
    ，假冒「中華電信客服」、「賴欽文警官」、「朱兆民檢察
    官」等身分佯稱其未繳手機電話費，需交付名下帳戶金融卡
    作金流控管云云，致詹玉芬陷於錯誤，於同年月16日11時許
    ，在臺北市○○區○○街○○0號公園，將其國華世華商業銀行(簡
    稱國泰世華)帳號000-000000000000號、臺灣土地銀行(簡稱
    土銀)帳號000-000000000000號、郵局帳號000-0000000-000
    0000號等3個帳戶之金融卡交予集團派遣前來之不詳成員。
    再由集團內不詳成員承前犯意，於110年9月初之不詳時間，
    佯為金管科科長，並佯稱要查封其房子云云，致詹玉芬陷於
    錯誤，依指示於110年10月4日14時2分許攜帶新臺幣（下同
    ）550萬元現金至龍陣2號公園；嗣由陳紹元以向鴻順租賃有
    限公司(簡稱鴻順公司)租得之車牌號碼000-0000號自用小客
    車搭載陳唐正、黃兪樺前往向詹玉芬取款，並由陳唐正將蓋
    有「台灣台中地方法院印」印文之「請求暫緩執行凍結令申
    請書」紙本1張，交由陳紹元向詹玉芬取款時當面交付而行
    使。再由陳唐正將前開所取得之款項交予集團內其他成員後
    輾轉上繳。後該詐欺集團另又指示黃兪樺交付詹玉芬前開帳
    戶之金融卡予陳紹元提款並加以監視，待陳紹元依附表一所
    示時間、地點，提領款項共計121萬9,100元後，交由黃俞樺
    轉由陳唐正上繳，以掩飾、隱匿詐欺犯罪所得之去向及所在
    。
二、案經詹玉芬訴由臺北市政府警察局大安分局報告臺灣臺北地
    方檢察署檢察官偵查起訴。
    理  由
一、上揭犯罪事實，業經被告陳唐正、黃兪樺於本院準備程序及
    審理時均坦承不諱（見本院卷第84、90頁），核與證人即告
    訴人詹玉芬於警詢之證述情節相符（見34345偵卷第21至30
    頁），復有偽造之「請求暫緩執行凍結令申請書」、陳紹元
    與告訴人面交詐欺款項之監視器影像畫面、鴻順公司汽車租
    賃契約書暨租用汽車切結書、面額60萬元本票影本、ATM監
    視器影像畫面、告訴人之國泰世華、土銀、郵局帳戶金融機
    構帳戶交易明細表等件（見34345偵卷第49至51、53、57至7
    1、73至76、77至80、81至83、85頁）附卷可稽，足認被告2
    人之自白係與事實相符，堪予採信。綜上，本案事證明確，
    被告2人之犯行均堪以認定，應予依法論科。
二、論罪科刑：
  ㈠刑法上所稱之公文書，係指公務員職務上製作之文書；若由
    形式上觀察，文書之製作人為公務員，且文書之內容係就公
    務員職務上之事項所製作，即使該偽造之公文書上所載製作
    名義機關不存在，或該文書所載之內容並非該管公務員職務
    上所管轄，惟社會上一般人無法辨識，而仍有誤信其為真正
    之危險時，仍難謂其非公文書。另所謂行使偽造公文書，乃
    依公文書之用法，以偽造之公文書充作真正而加以使用之意
    ，故行為人就偽造公文書之內容向他方有所主張，而他方亦
    處於可得了解之狀態者，即足當之。查本案卷附之「請求暫
    緩執行凍結令申請書」蓋有偽造之「台灣台中地方法院印」
    印文，且文書內業已載明「臺灣臺中地方法院法院公證款」
    、「臺灣臺中地方法院公證本票」等字樣，由形式上觀察已
    表明係由臺灣臺中地方法院所出具，且文書上所載關於刑事
    案件偵辦及款項執行之處理等內容，亦屬公務員職務上掌管
    之事項，是就社會上一般人而言，顯有誤信其為真正之危險
    ，性質上自屬偽造之公文書甚明。
  ㈡核被告2人所為，均係犯刑法第216條、第211條之行使偽造公
    文書罪、同法第339條之4第1項第1款、第2款之三人以上共
    同冒用政府機關及公務員名義詐欺取財罪，及洗錢防制法第
    14條第1項之一般洗錢罪。
  ㈢被告2人與其等所屬之詐欺集團成員共同偽造公印文之行為係
    偽造公文書之階段行為，又偽造公文書後進而持以行使，偽
    造之低度行為應為行使之高度行為所吸收，均不另論罪。
  ㈣被告2人就本件犯行，與陳紹元及其等所屬詐欺集團之其他成
    員間，有犯意聯絡及行為分擔，應論以共同正犯。
　㈤接續犯之包括一罪，係指數行為於同時同地或密切接近之時
    地實施，侵害同一法益，各行為之獨立性極為薄弱，依一般
    社會健全概念，在時間差距上，難以強行分開，在刑法評價
    上，以視為數個舉動之接續施行，合為包括之一行為予以評
    價，較為合理，則屬接續犯，而為包括之一罪。查被告2人
    與所屬之詐欺集團成員基於共同詐欺告訴人之犯意聯絡，分
    次詐得告訴人之金融卡、550萬元現金、並提領金融卡內之
    款項，係於時間緊接，詐欺手法及事由同一，且侵害同一告
    訴人之財產法益，為遂行詐取財物之單一目的，各行為之獨
    立性極為薄弱，依一般社會健全觀念，在時間差距上，難以
    強行分開，在刑法評價上，應視為數個舉動之接續施行，合
    為包括之一行為予以評價，較為合理，而僅論以接續犯之一
    罪。
　㈥被告2人均係一行為同時觸犯三人以上共同冒用政府機關及公
    務員名義詐欺取財、行使偽造公文書、一般洗錢罪，屬想像
    競合犯，應依刑法第55條規定，應從一重之三人以上共同冒
    用政府機關及公務員名義詐欺取財罪。
  ㈦爰審酌被告2人不思以正途賺取財物，竟貪圖不法利益，參與
    詐騙集團，而共同以本案加重詐欺手法向告訴人詐騙財物，
    致告訴人受有財產損害，亦紊亂社會正常秩序，均實有不該
    ；惟念被告2人犯後均坦認犯行，態度尚可；兼衡被告2人自
    陳之智識程度及家庭生活狀況（見本院卷第90頁），暨其等
    之犯罪動機、目的、手段、參與角色、告訴人遭詐騙之金額
    等一切情狀，分別量處如主文所示之刑，以示懲儆。
三、沒收：  
  ㈠犯罪所得，屬於犯罪行為人者，沒收之；於全部或一部不能
    沒收或不宜執行沒收時，追徵其價額，刑法第38條之1第1項
    前段、第3項分別定有明文。查被告陳唐正於本院準備程序
    時供稱：本件我拿到1萬5,000元還是2萬元，因為太久了，
    已經忘了等語；被告黃兪樺於本院準備程序時供稱：我拿到
    的錢應該跟被告陳唐正差不多等語（見本院卷第84頁），且
    卷內查無其他積極證據足認被告2人之實際所得數額，則依
    有疑惟利被告原則，認定被告2人之犯罪所得應各為1萬5,00
    0元，自均應依前開規定宣告沒收，並於全部或一部不能沒
    收或不宜執行沒收時，追徵其價額。
  ㈡偽造之「請求暫緩執行凍結令申請書」，雖為供犯罪所用之
    物，然業已交付告訴人收執，顯非被告2人及所屬詐欺集團
    成員所有，爰不予宣告沒收；然其上偽造之「台灣台中地方
    法院印」公印文，既屬偽造之印文，不問屬於犯罪行為人與
    否，應依刑法第219條之規定諭知沒收。又本案並無證據證
    明詐欺集團成員係偽造印章後蓋印於偽造之公文書上，無法
    排除詐欺集團成員係以電腦套印或其他方式偽造前開公文書
    上印文之可能，爰不予就偽造印章部分宣告沒收。
據上論斷，依刑事訴訟法第299條第1項前段，洗錢防制法第14條
第1項，刑法第11條前段、第28條、第216條、第211條、第339條
之4第1項第1款、第2款、第55條、第219條、第38條之1第1項前
段、第3項，刑法施行法第1條之1第1項，判決如主文。
本案經檢察官游忠霖提起公訴，由檢察官吳春麗到庭執行職務。
中　　華　　民　　國　　111 　年　　6 　　月　　29　　日
　　　　　　　　　刑事第二十一庭法　官　倪霈棻
上正本證明與原本無異。 
如不服本判決應於收受送達後20日內向本院提出上訴書狀，並應
敘述具體理由；其未敘述上訴理由者，應於上訴期間屆滿後20日
內向本院補提理由書（均須按他造當事人之人數附繕本）「切勿
逕送上級法院」。告訴人或被害人如對於本判決不服者，應具備
理由請求檢察官上訴，其上訴期間之計算係以檢察官收受判決正
本之日期為準。因疫情而遲誤不變期間，得向法院聲請回復原狀
。
                                書記官  吳雪華
中　　華　　民　　國　　111 　年　　6 　　月　　29　　日
附錄本案論罪科刑法條全文： 
洗錢防制法第2條
本法所稱洗錢，指下列行為：
一、意圖掩飾或隱匿特定犯罪所得來源，或使他人逃避刑事追訴
    ，而移轉或變更特定犯罪所得。
二、掩飾或隱匿特定犯罪所得之本質、來源、去向、所在、所有
    權、處分權或其他權益者。
三、收受、持有或使用他人之特定犯罪所得。
洗錢防制法第14條
有第二條各款所列洗錢行為者，處7年以下有期徒刑，併科新臺
幣5百萬元以下罰金。
前項之未遂犯罰之。
前二項情形，不得科以超過其特定犯罪所定最重本刑之刑。
中華民國刑法第211條
偽造、變造公文書，足以生損害於公眾或他人者，處1年以上7年
以下有期徒刑。
中華民國刑法第216條
行使第210條至第215條之文書者，依偽造、變造文書或登載不實
事項或使登載不實事項之規定處斷。
中華民國刑法第339條之4
犯第339條詐欺罪而有下列情形之一者，處1年以上7年以下有期
徒刑，得併科1百萬元以下罰金：
一、冒用政府機關或公務員名義犯之。
二、三人以上共同犯之。
三、以廣播電視、電子通訊、網際網路或其他媒體等傳播工具，
    對公眾散布而犯之。
前項之未遂犯罰之。
附表一：同案被告陳紹元提領告訴人詹玉芬之銀行帳戶一覽表
編號 提領時間 ATM設置處所 提款帳戶 提款金額 （新臺幣） 卷證出處 (110偵34345卷附監視器照片)  1 110年10月4日 11時55至56分許 新北市○○區 ○○路0段000號國泰世華北三重分行 國華世華帳戶 100,000元 100,000元 110年10月4日 編號1至4  2 110年10月4日 12時8至10分許 新北市○○區○○街000號三重溪尾街郵局 郵局帳戶 60,000元 60,000元 30,000元 110年10月4日 編號5至9  3 110年10月4日 12時20至21分許 新北市○○區 ○○路0段00號土地銀行北三重分行 土銀帳戶 60,000元 60,000元 110年10月4日 編號10至12  4 110年10月12日 10時39至40分許 新北市○○區 ○○路0段000號國泰世華銀行北三重分行 國華世華帳戶 100,000元 80,000元 110年10月12日 編號1至5  5 110年10月14日 10時26至28分許 新北市○○區○○路0段0○0號三重忠孝路郵局 郵局帳戶 60,000元 60,000元 30,000元 110年10月14日10時26分至10時28分編號1至5  6 110年10月14日 10時18至19分許 新北市○○區 ○○路0段00號土地銀行北三重分行 土銀帳戶 60,000元 60,000元 110年10月14日 10時18至19分許編號1至4  7 110年10月15日 10時6至8分許 新北市○○區○○路0段0○0號三重忠孝路郵局 郵局帳戶 60,000元 60,000元 9,700元 110年10月15日 10時6至8分許 編號1至5  8 110年10月15日 9時54至55分許 新北市○○區 ○○路0段00號土地銀行北三重分行 土銀帳戶 60,000元 40,000元 110年10月15日 9時54至55分許 編號1至4  9 110年10月18日 10時35至36分許 新北市○○區 ○○路0段00號土地銀行北三重分行 土銀帳戶 60,000元 9,400元 110年10月18日 10時35至36分許 編號1至4 共計 1,219,100元